【裁判字號】    90,簡上,309
【裁判日期】    901005
【裁判案由】    損害賠償
【裁判全文】
臺灣高雄地方法院民事判決  九十年度簡上字第三０九號
    上  訴  人  乙○○
    被  上訴人  甲○○
右當事人間請求損害賠償事件，本院判決如左：
    主      文
    事      實
    理      由
中      華      民      國    九十      年      十      月      五      日
                                臺灣高雄地方法院民事第二庭
~B法  官  徐美麗
右正本證明與原本無異。
如不服本判決，應於送達後廿日內，向本院提出上訴狀。
~B書記官  楊銘仁
中      華      民      國    九十      年      十      月      五      日
為損害賠償事件，依法上訴事：
    上訴之聲明
一、原判決不利於上訴人之部份均廢棄。
二、右廢棄部份，被上訴人於原審之訴駁回。
三、第一、二審訴訟費用均由被上訴人負擔。
    理    由
一、緣本件原審竟置乃被上訴人之車前來撞及上訴人之車輛，致上訴人車輛全數毀損
    報銷（證物一），造成上訴人鉅額之損失於不顧，反再判上訴人還要再賠償被上
    訴人，其判決顯有嚴重錯誤，不符事理，應予廢棄改判。
二、因查「汽車行駛時，駕駛人應注意車前狀況，並隨時採取必要之安全措施。」「
    汽車行駛至交岔路口時，轉彎車應讓直行車先行。但直行車尚未進入交岔路口，
    而轉彎車已達中心處開始轉彎，直行車應讓轉彎先行」。道路交通安全規則第九
    十四條第三項、第一百零二條第六款均有明文規定。
三、而本件上訴人所僱佣之丙○○於民國八十九年十一月二十九日十一時十分許，駕
    駛車號ＸＣ－三六六八號自用小貨車，由高雄市○○路自南向北行駛，行駛至自
    由路與裕誠路口時，左轉至裕誠路，乃遭被上訴人甲○○駕駛之車輛，由自由路
    自北向南行駛，前來撞擊上訴人之車而肇事。該車禍現場，車輛碎片乃均散落於
    自由路之外側車道上，而上訴人之車因被上訴人之車撞擊，致整台車因而轉向，
    車頭變成朝南位於自由路內側車道上，右前車輪及車門、車樑受損，依車輛碎片
    均已散落於外側車道上及上訴人之車因受撞（撞點在車輪附近，證物二）而轉向
    位於內側車道上及車損狀況觀之，車禍實際上確乃係發生於外側車道上，當時上
    訴人之車乃已越過交岔路口中心處完成轉彎，正轉直進入裕誠路時，而遭行駛於
    自由路外側車道上之被上訴人車輛撞擊至車輛右側前方。若當時上訴人之車未轉
    直至裕誠路，豈會遭直行之被上訴人之車撞擊至車右側前方呢﹖可見當時上訴人
    之車早已越過交岔路口中心處完成轉彎，依法有優先路權，被上訴人之直行車已
    應讓上訴人之轉彎車先行。而被上訴人乃未依法退讓而致肇事，其過失實甚為顯
    然。又上訴人之車因被上訴人之撞擊而整台轉向，車輛右前輪傾斜，右車門凹陷
    ，車樑因凹陷毀損無法修復，整台車因而須向監理處辦理報廢，可見當時撞擊力
    量之大。而從車禍現場並無被上訴人之煞車痕跡觀之，亦可見被上訴人行經交岔
    路口時並未隨時注意車前狀況，減速慢行，並保持隨時可以煞停狀況，而乃顯為
    超速，亦甚明確。
四、由上觀之，本件車禍肇事原因乃全在於被上訴人之直行車未依規定讓已越過路口
    中心處之轉彎車先行，而被上訴人行經交岔路口時，亦未依規定隨時注意車前狀
    況減速慢行，反而超速行駛，而致肇禍。肇事原因應與丙○○全然無涉，從而上
    訴人亦一同免責，行車肇事鑑定委員會之鑑定乃為誤信被上訴人不實之陳述，且
    不符經驗法則及現場情況，明顯錯誤。
為損害賠償事件，依法答辯事：
    答辯聲明
一、上訴駁回。
二、訴訟費用由上訴人負擔。
    答辯理由
一、查因故意過失不法侵害他人之權利者，應負損害賠償責任，民法第一八田一項定
    有明文；不法毀損他人之物者，被害人得請求賠償其物因毀損所減少之價額，同
    第一九六條有明定；再除法律另有規定外或契約另有約定外，應回復他方損害發
    生前之原狀，又債權人得請求支付回復原狀所必要之費用，以代回復原狀，且損
    害賠償，應填補債權人所受損害及所失利益，同法第二一三條第一項、第二一五
    條第一項均有明文。
（一）按汽車行駛時，駕駛人應注意車前狀況，並隨時採取必要之安全措施；而汔車
      行駛至交叉路口左轉彎時，應行至交叉路中心處左轉，並不得占用來車道搶先
      左轉；且轉彎車應讓直行車先行，但直行實尚未進入交叉路口，轉彎車已達中
      心處開始轉彎，直行車應讓轉彎車先行，道路交通安全規則第一０二條一項四
      款、六款有明定。
      被上訴人八十九年十一月二十九日上午十一時十分許，自駕小客車ＺＤ三五三
      三號沿高雄市○○路由北向南方向行駛，並直行通過自由路與裕誠路交叉口時
      ，一審被告丙○○駕駛上訴人乙○○所有之ＸＣ三六六八號小貨車，尚未駛至
      自由路與裕誠路中心路口處，未打往左轉裕誠路之方向燈，即占用來車道（原
      告直行南下自由路之車道），冒然搶先進行左轉，致撞及不知賴某要左轉而尚
      直行之被上訴人車輛，造成，被上訴人嚴重損害。
      依上開規定，轉彎車應讓執行車先行，路權應屬被上訴人，賴某未至交叉路口
      中心點、不當搶先左轉、復未打左轉燈號，其應為完全之過失。
（二）本件事故經行車事故鑑定委員會鑑定結果：「甲○○部分：基於前述及現場圖
      顯示：巫車係按遵行方向行駛內側快車道，且其宜行車有優先通行權，如非對
      方賴車未依規定讓車，則本案不致發生，故其無肇事原因」、丙○○部分．．
      ．賴車轉彎未讓直行之巫車先行而肇事，是則違反上述規定，應為肇事原因」
      ，有鑑定意見書可稽（被證一）。
（三）本案經原審請求復鑑結果，覆議鑑定委員會亦維持原鑑定結果，有高雄市覆議
      鑑定委員會函可稽（被證二）。故原告之受害為被告所造成之損害，其間有因
      果關係。上訴人猶杜詞上訴，顯無理由可言。
（四）上訴人藉詞，杜稱其車早已越過交路口中心處完成轉彎，依法有優先路權云云
      。
      查，賴車係在尚未駛至交叉路口中心處，即在該中心處以南之區域即提早進行
      左轉，並占用來車道搶先左轉，且根本未打左轉方向燈之事實，業經前述行車
      事故鑑定委員會及覆議會二次認定其有完全過失，並經原審依現場圖分析說明
      理由在案，其純為杜撰狡辯，顯不可採。且其車輛如何受損報廢云云，均為其
      違規搶快之後果，應自承擔其結果，不該怪罪別人。
二、被上訴人所受損害，修理費七萬五五二一元、有維修廠九和汽車股份有限公司維
    修單據、維修記錄表等資料可憑。再者，被上訴人因本件車禍，小客車進廠維修
    ，每日租車代步，租金每日二千元，有向祝順小客車租賃有限承租之契約書一件
    ，並共支出租金三十天之租金之統一發票可按，而進廠維修三十日共六萬元正（
    八十九年十一月二十九日至同年十二月二十九日出廠），亦有前開維修記錄表及
    維修單可憑。
三、上訴人乙○○為肇事人丙○○之雇用人兼車主，肇事當時賴某正在執行其受僱職
    務，依民法第一八八條其應與賴某負連帶賠償責任。原審認事用法尚無不當，丙
    ○○認服原判決，上訴人猶杜詞上訴，非有理由，無發推延賠償付款之藉口罷。
四、懇請  鈞院鑑核，依法駁回上訴，判決如答辯聲明，實為公便。


司法院資訊處製作；財團法人民間司法改革基金會備份。
